Fonds du Parti socialiste unifié 1953-1982
Archives nationales
Fonds du Parti socialiste unifié (P.S.U.)
1953-1982
581 AP
Le fonds est constitué de 260 cartons (581 AP 1-261) soit 44,80 mètres linéaires.
Parti socialiste unifié
Entré par dons de 1994 à 2004.
L'accès est libre sauf fichiers d'adhérents (sur autorisation jusqu'en 2014)
Le Parti socialiste unifié (PSU) est né le 3 avril 1960. Issu du regroupement de deux formations, l’Union de la gauche socialiste et le Parti socialiste autonome, composées d’ex-membres de la SFIO refusant le soutien accordé par leur parti au général de Gaulle au lendemain des événements d’Algérie de mai 1958, le PSU est bientôt rejoint par quelques anciens communistes et des personnalités politiques telles Mendès-France. La lutte contre la guerre et pour la paix en Algérie assure la cohésion du nouveau parti, du moins jusqu’en 1963. S’ouvre alors le temps des affrontements et de tendances au sujet de ce que doit être le PSU et sur la façon dont il doit s’inscrire dans la société et le paysage politique français. À partir de 1974, le PSU se rapproche du PS, et il participe au gouvernement de 1981 à 1984. Sous la direction d’Édouard Depreux (1960-1967), Michel Rocard (1967-1973), Robert Chapuis (1973-1974), Michel Mousel (1974-1979), Huguette Bouchardeau (1979-1981), Jacques Salvator (1981-1983), Serge Depaquit (1983-1984) et Jean-Claude Le Scornet (1984-1989), le débat se poursuit jusqu’au XVIIIe congrès national: le 24 novembre 1989, à une majorité de plus de 75 % des mandats, le PSU s’autodissout.
Voir aussi le
rép. num. détaillé (
581 AP 1-147
), par A. James-Sarazin, 1999, 149 p.
état somm. dact. (581 AP 148-246), par C. Sibille, 2003, 11 p.
état somm. dact. (581 AP 247-248), par O. Poncet, 2004, 4 p.
rép. num. détaillé (581 AP 249-259), par O. Poncet, 2004, 3 p.
état somm. dact. (581 AP 260-261), par O. Poncet, 2004, 1 p
.
Voir, aux Archives nationales (site de Paris), le fonds Édouard Depreux, Premier secrétaire national du P.S.U. (456 AP), Oreste Rosenfelf (26 AR) et Henri Poumerol,(24 AR)
Voir aussi: Fondation nationale des Sciences politiques, Musée social, Centre d’histoire sociale de Paris I (Centre Malher), Institut d’histoire sociale. Pour plus de précisions, se reporter à l’état des sources complémentaires du répertoire numérique détaillé.
SIRINELLI (Jean-François), dir., Dictionnaire historique de la vie politique française au XXe siècle Paris, P.U.F., 1995, 1088p.
- S.F.I.O. Comité socialiste d'étude et d'action pour la paix en Algérie, 1957-1958; 581AP/1
- Parti socialiste autonome, 1958-1962; 581AP/1 (suite) à 581AP/5
- Parti socialiste unifié, 581AP/6 à 581AP/147
  - Direction nationale, 1953-1981; 581AP/6 à 581AP/80
    - Généralités, 1962-1976; 581 AP 6-20
    - Sécrétaires nationaux, 1958-1974; 581 AP 20 (suite)-25
    - Bureau national, 1953-1976; 581 AP 26-27
    - Délégation permanente et crise interne de 1963, 581 AP 28
    - Comité politique national, 1960-1969; 581 AP 28 (suite)-32
    - Direction politique nationale, 1969-1975; 581 AP 33
    - Textes divers, 1964-1971; 581 AP 34
    - Commissions nationales statuaires et administratives, 1958-1977; 581 AP 34 (suite)-48
    - Commissions nationales d'études et d'action, 1957-1981; 581 AP 48 (suite)-67
    - Congrès nationaux, 1961-1974; 581 AP 68-75
    - Conseils nationaux, 1960-1977; 581 AP 75 (suite)-80
  - Logistique, 1960-1976; 581 AP 80-87
    - Siège national, 1961-1975; 581 AP 80-83
    - Secrétariat administratif, personnel, service d'ordre, 1964-1969; 581 AP 83
    - Trésorerie nationale, 1960-1976; 581 AP 83-87
  - Presse interne et propagande, 1960-1981; 581AP/88 à 581AP/98
    - Service de presse et des publications, 1961-1974; 581AP/88
    - Commissions nationales et Conférences « Presse », 1960-1976; 581AP/89
    - Journaux et revues du P.S.U., 1960-1981; 581AP/89 à 581AP/98
  - Effectifs, 1960-1979; 581AP/99 à 581AP/115
  - Engagements particuliers, 1963-1974; 581AP/116 à 581AP/118
    - Guerre d'Algérie1963Rencontre socialiste de Grenoble1966, 581AP/116
    - Mouvement de Mai 68, 581AP/116 à 581AP/117
    - Lutte contre la répression, Lip.; 1970-1971; 1973-1974; 581AP/117 à 581AP/118
  - Liaisons avec les fédérations et les sections, 581AP/119 à 581AP/140
    - Généralités, 1960-1975; 581AP/119 à 581AP/120
    - Paris, Seine, Seine-et-Oise, 1960-1982; 581AP/120 à 581AP/125
    - Autres fédérations départementales, 1960-1978; 581AP/125 à 581AP/138
    - Fédérations régionales, 1963-1978; 581AP/138 à 581AP/140
    - Travail interfédéral région parisienne, 1963-1974; 581AP/140
  - Organisations de jeunesse, 581AP/140 à 581AP/144
    - Commission nationale « Jeunesse », 1962-1963; 581AP/140
    - Service « Jeunesse », Comité de coordination national « Jeunes » (CCNJ) puis Comité de coordination « Jeunes Travailleurs » (CCJT), 1966-1971; 581AP/141 à 581AP/142
    - Jeunesse socialistes unifiées, 1963-1969; 581AP/142
    - Etudiants socialistes unifiés, 1961-1974; 581AP/142 à 581AP/144
  - Relations avec d'autres mouvements et organisations, 581AP/144 à 581AP/146
    - Associations, revues, organismes mutualistes, Syndicats professionnels; 1962-1965; 1961-1971; 581AP/144
    - Union nationale des étudiants de France (UNEF), 1960-1968; 581AP/145 à 581AP/146
  - Organismes de voyages et fêtes du P.S.U., 1971-1978; 581AP/147
- Supplément non classé, 581AP/148 à 581AP/248
  Statuts et circulaires de P.S.A.
  16e section du P.S.A.
  6e, 7e, 9e, 15e, 16e sections de la fédération de Paris1963-1977
  Journaux Tribune socialiste, Liaison socialiste, Perspectives socialistes, L'Humanité, Le Monde1958-1960
  Tracts, bulletins, circulaires, brochures, communiqués de presse concernant différentes élections
  Dossiers thématiques (dossier municipal, Bretagne, mai 1968...)
  Documents relatifs à Pierre Stibbe, André Seurat, Charles Hernu et Michel Rocard
  Dossier rassemblé par François Le Huérou, militant de la 7e section de Paris
  Supplément non classé
- Archives Maurice Klein, trésorier du P.S.U., 1947-1980; 581AP/249 à 581AP/259
  - Maurice Klein, militant S.F.I.O., 1947-1980; 581AP/249
  - Organisation militaire centrale du P.S.U., 1958-1975; 581AP/250 à 581AP/252
  - Fédération P.S.U. de la Seine, 1961-1967; 581AP/253
  - Relations du P.S.U. avec d'autres mouvements politiques de gauche, 1961-1971; 581AP/254
  - Presse, 1951, 1960-1982; 581AP/255 à 581AP/259
- Publications du P.S.U., 1962-1982; 581AP/260 à 581AP/261